【裁判字號】    92,交聲,61
【裁判日期】    921017
【裁判案由】    違反道路交通管理處罰條例聲明異議
【裁判全文】
臺灣臺北地方法院交通事件裁定                      九十二年度交聲字第六一號
    原處分機關  臺北市交通事件裁決所
    異  議  人  乙○○  男，三十三歲（民國五十八年十一月三十日生）
    即受處分人
右列異議人即受處分人因違反道路交通管理處罰條例案件，對於臺北市交通事件裁決
所北市裁三字第駕裁二二－Ｚ00000000號違反道路交通管理事件裁決書聲明
異議，本院裁定如左：
    主    文
異議駁回。
    理    由
一、本件異議意旨略以：異議人即受處分人乙○○於民國九十一年十一月四日下午二
    時十七分許，駕駛車牌號碼ＣＣ－三一六五號自用小客車沿國道一號高速公路由
    北向南方向行駛，行經當時速限每小時一百公里之該路段一０三公里處，為警以
    測得行車速度為每小時一一六公里、超速十六公里當場攔停舉發，再經臺北市交
    通事件裁決所以在高速公路超速行駛裁罰新臺幣三千元，並記違規點數一點，但
    員警舉發之際並未提出異議人所駕車輛超速之相片為證，如何判別確是異議人所
    駕車輛違規，且當時異議人所駕車輛前方尚有卡車行駛，如異議人所駕車輛超速
    行駛，該卡車亦應超速行駛，又員警所持雷射測速槍是否精確、有無受氣候、風
    速影響均有可疑，是聲明異議，請求撤銷原裁決。
二、按汽車行駛高速公路，應依速限標誌指示，高速公路交通管制規則第五條第一項
    定有明文。次按汽車行駛於高速公路或設站管制之道路，而不遵管制之規定者，
    處汽車駕駛人新臺幣三千元以上六千元以下罰鍰；汽車駕駛人有三十三條情形者
    ，除依原條款處罰鍰外，記違規點數一點；又違反本條例第十二條至第六十八條
    之行為由公路主管機關處罰；本條例所定罰鍰之處罰，行為人接獲違反道路交通
    管理事件通知單後，於十五日內得不經裁決，逕依規定之罰鍰標準，向指定之處
    所繳納結案；不服舉發事實者，應於十五日內，向處罰機關陳述意見或提出陳述
    書；其不依通知所定限期前往指定處所聽候裁決，且未依規定期限陳述意見或提
    出陳述書者，處罰機關得逕行依違反道路交通管理事件統一裁罰基準及處理細則
    暨違反道路交通管理事件統一裁罰基準表所定標準裁決之，道路交通管理處罰條
    例第三十三條第一項、第六十三條第一項第一款、第八條第一項第一款、第九條
    第一項亦有明定。
三、經查：
（一）本件異議人於九十一年十一月四日下午二時十七分許，駕駛車牌號碼ＣＣ－三
      一六五號自用小客車沿國道一號高速公路由北向南方向行駛，行經當時速限每
      小時一百公里之該路段一０三公里處，為國道公路警察局第二警察隊楊梅分隊
      員警以雷射測速槍測得行車速度為每小時一一六公里、超速十六公里當場攔停
      舉發，異議人於應到案日期即九十一年十一月十九日前向臺北市交通事件裁決
      所提出申訴，經臺北市交通事件裁決所於九十一年十二月二十六日依道路交通
      管理處罰條例第三十三條第一項、第六十三條第一項第一款規定，以北市裁三
      字第駕裁二二－Ｚ00000000號違反道路交通管理事件裁決書裁罰新臺
      幣三千元，並記違規點數一點之事實，業據證人即原舉發機關國道公路警察局
      第二警察隊楊梅分隊員警甲○○到庭證述翔實，核與臺北市交通事件裁決所對
      違反道路交通管理事件不服裁決聲明異議案件移送書、內政部警政署國道公路
      警察局公警局交字第Ｚ00000000號舉發違反道路交通管理事件通知號
      單所載相符，除異議人所駕駛、車牌號碼ＣＣ－三一六五號自用小客車當日是
      否確超速行駛外，並經異議人以言詞及書狀供承無訛。
（二）異議人雖辯稱員警舉發之際並未提出異議人所駕車輛超速之相片為證，如何判
      別確是異議人所駕車輛違規，且當時異議人所駕車輛前方尚有卡車行駛，如異
      議人所駕車輛超速行駛，該卡車亦應超速行駛，又員警所持雷射測速槍是否精
      確、有無受氣候、風速影響均有可疑云云，然：
    １當日員警係將警車停放當時最高速限為每小時一百公里之國道一號高速公路一
      ０三公里處、北向南方向避車彎內，以雷射測速槍跨置車門固定後，鎖定恰行
      經該路段、由異議人所駕駛、距離員警雷射測速槍約一二八公尺之車牌號碼Ｃ
      Ｃ－三一六五號自用小客車，測得異議人當時行車速度為每小時一一六公里，
      超出該路段最高時速限制達十六公里，已經證人即原舉發機關國道公路警察局
      第二警察隊楊梅分隊員警甲○○到庭證述纂詳，證人與異議人素不相識、並無
      任何宿怨仇隙，此據異議人當庭肯認屬實，衡情證人應無羅織誣陷異議人之可
      能或必要，參諸證人亦肯認異議人所駕車輛前方尚有其他車輛經過一節，僅異
      議人並未以雷射測速槍對該車輛之行車速度進行測試，是證人所述顯甚為客觀
      可採。
    ２又本件員警之雷射測速槍雖因經濟部中央標準檢驗局尚未有檢定規範致無我國
      檢驗合格證明文件，然該儀器出廠前已依國際檢驗規定檢定合格，此有內政部
      警政署國道公路警察局九十年三月七日公局交字第０五三三一號函暨雷射測速
      槍出廠證明、國外檢驗合格證明文件影本在卷可考，是雷射測速槍測試結果亦
      應屬精確而可採信，則當日異議人所駕車輛行車速度確達每小時一一六公里，
      超出該路段每小時一百公里之最高速限，亦足認定。
    ３末按汽車駕駛人之行為有左列情形之一，當場不能或不宜攔截製單舉發者，得
      對汽車所有人逕行舉發處罰：（一）闖紅燈或平交道；（二）搶越行人穿越道
      ；（三）違規停車而駕駛人不在場；（四）不服指揮稽查而逃逸，或聞消防車
      、救護車、警備車、工程救險車之警號不立即避讓；（五）違規停車或搶越行
      人穿越道，經各級學校交通服務隊現場導護人員簽證檢舉；（六）其他違規行
      為經以科學儀器取得證據資料者，道路交通管理處罰條例第七之二條第一項定
      有明文，是員警若經「科學儀器（如測速相機）取得證據資料（採證相片）」
      固得據以舉發違規行為，然縱無採證相片，違規行為既經員警目睹，依法本非
      不得當場舉發，況本件員警係以科學儀器雷射測速槍取得異議人超速行駛之證
      據資料即測得數據後當場攔停舉發異議人，其舉發過程並無違法、不當，異議
      人辯稱未有採證相片為憑云云，亦無可採。
四、綜上所述，異議人確有如舉發違反道路交通管理事件通知單所載、於九十一年十
    一月四日下午二時十七分許、駕駛車牌號碼ＣＣ－三一六五號自用小客車在當時
    速限為每小時一百公里之國道一號高速公路由北向南方向一０三公里處，以每小
    時一一六公里速度超速行駛之違規事實，異議人於舉發通知單所載應到案日期即
    民國九十一年十一月十九日前向原處分機關臺北市交通事件裁決所提出異議，原
    處分機關以異議人違反道路交通管理處罰條例第三十三條第一項、第六十三條第
    一項第一款、違反道路交通管理事件統一裁罰基準及處理細則暨違反道路交通管
    理事件統一裁罰基準表之規定，裁罰異議人最低罰額新臺幣三千元，並記違規點
    數一點，其認事用法均無不當，裁罰額度亦甚妥適，異議人之聲明異議，尚非有
    據，應予駁回。
五、據上論結，應依道路交通案件處理辦法第十九條，裁定如主文。
中      華      民      國    九十二    年      十      月     十七     日
                              臺灣臺北地方法院交通法庭
                                      法  官  洪  文  慧
右正本證明與原本無異。
如不服本裁定，應於裁定送達後五日內向本院提出抗告狀。
                                      書記官  江  虹  儀
中      華      民      國    九十二    年      十      月     十七     日


司法院資訊處製作；財團法人民間司法改革基金會備份。
